【裁判字號】    95,易,142
【裁判日期】    951117
【裁判案由】    詐欺
【裁判全文】
臺灣臺東地方法院刑事判決               95年度易字第142號
公  訴  人  臺灣臺東地方法院檢察署檢察官
被      告  丙○○
上列被告因詐欺案件，經檢察官提起公訴（94年度偵緝字第205
號），本院判決如下：
    主  文
丙○○意圖為自己不法之所有，以詐術使人將本人之物交付，處
有期徒刑伍月，如易科罰金，以銀元參佰元即新臺幣玖佰元折算
壹日。
    事  實
一、丙○○明知自己信用不佳，已陷於無資力，且無付款意願，
    竟意圖為自己不法之所有，於民國93年1月間某日，向陳福
    原詐稱欲以新臺幣 (下同)150,000 元之價格，購買陳福原
    之妻乙○○所有，車牌號碼為WR-9785號之自小客車1輛，致
    乙○○陷於錯誤，而於同年月26日晚上某時許，委請姪女楊
    美惠代理乙○○，在臺東縣臺東市○○○路299號和丙○○
    簽立買賣契約書，約定價金150,000元，於丙○○辦妥貸款
    後付清，並將上開自小客車交予丙○○收受，然丙○○事後
    並未依約付款，且將上開自小客車交予不知情之其姐陳玉妹
    使用後，隨即避不見面，乙○○遍尋不著，始知受騙。
二、案經乙○○訴請臺灣臺東地方法院檢察署檢察官偵查起訴。
    理  由
一、按被告以外之人於偵查中向檢察官所為之陳述，除顯有不可
    信之情況者外，得為證據。刑事訴訟法第159條之1第2項定
    有明文。查本案證人乙○○、陳福來、陳福原於偵查中之證
    述，除乙○○外均經具結，被告於本院審理中均表示同意引
    為證據，而本院審酌其陳述作成時之情況，核無違法取證及
    顯有不可信之瑕疵，認以之作為證據為適當，依首揭規定，
    上開證人於偵查中之陳述，自得為證據。
二、訊據被告丙○○固不否認於前揭時、地和乙○○之代理人楊
    美惠簽立汽車買賣契約書，約定價金150,000元，並收受楊
    美惠代乙○○交付之上開自小客車，且迄未給付150,000元
    價金之事實，惟矢口否認有何詐欺取財之犯行，辯稱: 係其
    姊陳玉妹要買車，其為中間人，受陳玉妹委託買車，被害人
    乙○○也知情，收受汽車隔日就將汽車開到高雄交給陳玉妹
    ，事後乙○○也有跟陳玉妹聯絡過，此事與其無關云云。經
    查:
(一)上開犯罪事實業據證人陳福原即告訴人乙○○之配偶於偵查
    中結證: 當時人在高雄，被告打電話說他沒有車想要買一輛
    車，他沒有錢，他說可否用貸款的方式買車，並說要試車，
    所以我就打電話給楊美惠，叫她把車子交給被告，並與被告
    訂立買賣契約，後來有用被告的身分證字號向銀行查問，結
    果他信用不好，沒有辦法貸款，所以我就叫被告把車子開回
    來，結果被告又報了他姐姐陳玉妹及姪女陳淑惠的身分證字
    號問說是否可以用她們的名義貸款，結果陳淑惠年齡不足，
    陳玉妹也信用不好無法貸款，我就再叫被告把車子開回來，
    但被告說已把車子交給陳玉妹，結果也找不到陳玉妹等語(
    見偵卷第26頁至第27頁)甚明，核與證人即告訴人乙○○於
    本院審理時證述: 被告簽好買賣契約後，當天就把車子牽走
    ，後來因被告信用不好，沒有辦法貸款，我才打電話給被告
    ，要他把車子交還，被告說他姊姊陳玉妹要跟他買車子，叫
    我去找他姊姊，並提供他姊姊陳玉妹的電話和屏東的住址，
    後來去找的時候，電話就沒有人使用，她也不住在屏東等語
    ( 見本院審判筆錄第3頁至第4頁)等語相符，並有汽車買賣
    契約書在卷可稽，加上被告先後於偵查及本院審理中自承於
    買賣之際其信用不好，無法辦理貸款等語 (見偵卷第35頁、
    本院審理卷第7頁)，可知被告偽稱自己買車，且於買車之際
    ，已無資力，且無付款意願。
(二)被告一再辯稱係代理其姊陳玉妹購買上開自小客車，其為中
    間人，與本案無關云云，然始終無法提出任何證據以實其說
    。況經本院詢以是否傳喚陳玉妹到場作證以釐清案情時，被
    告竟稱無法聯絡陳玉妹，所以不聲請傳喚等語 (見本院卷第
    64頁)。參以上開汽車契約書，已載明賣方為乙○○、買方
    為被告，且契約書後附有被告身分證影本及陳玉妹、陳淑惠
    身分證字號、住址及聯絡電話 (見發查卷第5頁至第6頁)等
    情觀之，上開乙○○所有車牌號碼WR-9785號之自小客車應
    係被告買受，此由證人陳福原及乙○○上開證詞及汽車買賣
    契約書末之記載可知，被告先是提供其身分證影本供乙○○
    辦理貸款，於貸款不成時，方再陸續提供陳玉妹、陳淑惠之
    資料等情應堪認定。被告辯稱: 係代其姊陳玉妹買車云云，
    與上開事證不符，難以採信。
(三)被告又辯稱: 上開車輛係陳玉妹託其代為買受，故隔日就將
    車子開到高雄交給陳玉妹，且陳玉妹均住在高屏地區等語，
    然查告訴人乙○○夫婦係在高雄縣仁武鄉經營中古車買賣等
    情，已據證人乙○○證述在卷 (見本院審判筆錄第5頁)，被
    告亦自承早已知情，則苟如被告所言其姊陳玉妹需買車屬實
    ，則大可就近赴高雄乙○○店內選購，何需由乙○○將車由
    高雄開到臺東，再由被告在臺東代買後復開回高雄交車?
    又依卷附之臺東縣警察局舉發違反道路交通管理事件通知單
    上明載，該車曾於93年2月9日10時19分許在臺九線香蘭段超
    速，是該車既如被告所言於93年1月27日已開往高雄交予陳
    玉妹，陳玉妹依被告所述又長居高屏地區，豈有可能在臺東
    縣太麻里鄉○○段超速被舉發? 被告上開辯解前後矛盾甚為
    灼然。
(四)再被告取得上開車輛後，隨即避不見面，甚而連其姊陳玉妹
    亦遍尋無著乙節，已如前述，迄乙○○提起告訴後，被告復
    因逃匿而遭檢察官於93年12月2日以東檢明偵宇緝字第374號
    通緝書通緝，於緝獲起訴後，復因逃匿遭本院於95年8月17
    日以95年東院和刑新緝字第59號通緝書通緝，有上開通緝書
    附卷可按，是被告購得上開車輛後，先藉詞拖延，復逃逸無
    蹤等情，亦核與告訴人之指述相符，而被告經檢察官及本院
    一再發布通緝，猶對於本件購車案不加聞問處理，逕自逃匿
    無蹤，其所辯顯係臨訟卸責之詞，不足採信。綜合上述情狀
    ，被告於買車之初，即有不法所有之詐騙犯意甚明。本案事
    證明確，被告犯行洵堪認定，應依法論科。
三、按被告行為後，刑法部分條文業於94年1月7日修正，94年2
    月2日公布，95年7月1日施行，現行刑法第2條第1項規定：
    「行為後法律有變更者，適用行為時之法律。但行為後之法
    律有利於行為人者，適用最有利於行為人之法律。」，上開
    規定乃與刑法第一條罪刑法定主義契合，而貫徹法律禁止溯
    及既往原則，係規範行為後法律變更所生新舊法律比較適用
    之準據法，是刑法第2條本身雖經修正，但刑法第2條既屬適
    用法律之準據法，本身尚無比較新舊法之問題，應一律適用
    裁判時之現行刑法第2條規定以決定適用之刑罰法律，合先
    敘明。再本次刑法修正之比較新舊法，應就罪刑有關之共犯
    、未遂犯、想像競合犯、牽連犯、連續犯、結合犯，以及累
    犯加重、自首減輕暨其他法定加減原因 (如身分加減)與加
    減例等一切情形，綜其全部罪刑之結果而為比較 (最高法院
    95年5月23日95年度第8次刑事庭會議決議參照)。經查: 刑
    法第339條第1項之詐欺取財罪，法定刑為5年以下有期徒刑
    、拘役或科或併科1千元以下罰金，其中罰金刑部分，依修
    正後刑法施行法增訂第1條之1規定：「中華民國94年1月7日
    刑法修正施行後，刑法分則編所定罰金之貨幣單位為新臺幣
    。94年1月7日刑法修正時，刑法分則編未修正之條文定有罰
    金者，自94年1月7日刑法修正施行後，就其所定數額提高為
    30倍。但72年6月26日至94年1月7日新增或修正之條文，就
    其所定數額提高為3倍」；另刑法第33條第5款修正為：「主
    刑之種類如下：五、罰金：新臺幣1千元以上，以百元計算
    之。」，而刑法第339條第1項非自72年6月26日至94年1月7
    日新增或修正之條文，於95年7月1日即94年1月7日刑法修正
    施行後，固應依刑法施行法第1之1條規定，改以新臺幣計算
    罰金數額，且提高罰金數額至30倍，所得科處之罰金刑最高
    為新臺幣3萬元、最低為新臺幣1千元。然依被告行為時之刑
    罰法律，即罰金罰鍰提高標準條例第1條前段規定之提高倍
    數10倍及刑法第33條第5款規定之罰金最低額1元計算，該罪
    之罰金刑最高為銀元1萬元，最低額為銀元1元，經依現行法
    規所定貨幣單位折算新臺幣條例予以折算後，最高額雖與新
    法同為新臺幣3萬元，然最低額僅為新臺幣3元。是以，比較
    上述修正前、後之刑罰法律，以被告行為時之舊法對其較為
    有利，應適用修正前刑法第339條第1項之詐欺取財罪予以論
    處。
四、核被告所為，係犯刑法第339條第1項之詐欺取財罪。爰審酌
    被告和告訴人誼屬遠親，其犯罪之動機、目的、手段及所造
    成損害、且經通緝到案、又未與告訴人達成民事上和解等一
    切情狀，量處如主文所示之刑，以資懲儆。再刑法第41條第
    1 項前段已修正為：「犯最重本刑為5年以下有期徒刑以下
    之刑之罪，而受6個月以下有期徒刑或拘役之宣告者，得以
    新臺幣1,000元、2,000元或3,000元折算1日，易科罰金。」
    ，核與被告行為時刑法第41條第1項前段所規定：「以1元以
    上3元以下折算1日」，並適用修正前罰金罰鍰提高標準條例
    第2條 (現已刪除)：「就其原定數額提高為100倍折算1日」
    規定之結果，則本件被告行為時之易科罰金折算標準，應以
    銀元300元折算1日，經折算為新臺幣後，應以新臺幣900元
    折算為1日。比較新、舊法之結果，以95年7月1日修正公布
    施行前之規定較有利於被告。自應依修正前刑法第41條第1
    項前段及修正前罰金罰鍰提高標準條例第2條之規定，諭知
    其易科罰金之折算標準，附此敘明。
五、據上論斷，應依刑事訴訟法第299條第1項前段，刑法第2條
    第1項後段，修正前刑法第339條第1項、第41條第1項前段，
    罰金罰鍰提高標準條例第1條前段、修正前罰金罰鍰提高標
    準條例第2條，判決如主文。
本案經檢察官甲○○到庭執行職務。
中    華    民    國    95    年    11    月    17    日
                  刑事第二庭審判長法  官  李水源
                                  法  官  簡芳潔
                                  法  官  曾宗欽
以上正本證明與原本無異。
如不服本判決，應於判決送達後10日內向本院提出上訴狀（須附
繕本）。
「切勿逕送上級法院」
                                  書記官  沈茜庭
中    華    民    國    95    年    11    月    17    日
附錄本案論罪科刑法條全文：
刑法第339條第1項：
意圖為自己或第三人不法之所有，以詐術使人將本人或第三人之
物交付者，處 5 年以下有期徒刑、拘役或科或併科 1,000 元以
下罰金。


司法院資訊處製作；財團法人民間司法改革基金會備份。
